【裁判字號】    88,訴,98
【裁判日期】    900307
【裁判案由】    強盜等
【裁判全文】
臺灣新竹地方法院刑事判決                            八十八年度訴字第九八號
    公  訴  人  臺灣新竹地方法院檢察署檢察官
    被      告  乙○○
    指定辯護人  本院公設辯護人林建和
右列被告因強盜等案件，經檢察官提起公訴（八十七年度偵字第六九五二、七二０一
、七八二九號），本院判決如左：
    主  文
乙○○未指定犯人，而向該管公務員誣告犯罪，累犯，處罰金參仟元，如易服勞役，
以參佰元折算壹日。
被訴搶奪、強盜罪部分，無罪。
    事  實
一、乙○○曾於民國八十六年間因違反槍砲彈藥刀械管制條例案件經本院判處有期徒
    刑四月，於八十六年十月八日易科罰金執行完畢。明知其所有之ＨＲＬ─九０五
    號重型機車業自八十七年一月間起至同年十月間止借予其兄丙○○使用，丙○○
    並未將該機車騎至桃園縣平鎮市返還乙○○，乙○○竟於民國八十七年十月七日
    晚上九時三十分許，至桃園縣平鎮分局北勢派出所謊報該機車於八十七年十月七
    日十二時十分許在平鎮市○○路八十六號住處旁道路失竊，未指定犯人向該管公
    務員誣告犯罪。
二、案經新竹市警察局第二分局報請臺灣新竹地方法院檢察署檢察官偵查起訴。
    理  由
壹、有罪部分：
一、右揭事實業據被告乙○○於偵審中坦承不諱，復據證人丙○○證述甚詳，並有桃
    園縣警察局車輛協尋證明單附卷可稽，其犯行堪以認定。
二、核被告所為係犯刑法第一百七十一條第一項之未指定犯人誣告罪。被告曾於八十
    六年間因違反槍砲彈藥刀械管制條例案件經本院判處有期徒刑四月，於八十六年
    十月八日易科罰金執行完畢。有臺灣高等法院被告全國前案紀錄表一紙在卷可稽
    ，其受有期徒刑執行完畢後，五年內再犯本件有期徒刑以上刑之罪，為累犯，依
    法加重其刑。惟被告於其所誣告之案件裁判確定前，已於偵、審中自白上開案情
    ，應依刑法第一百七十二條之規定減輕其刑。被告有上開之刑之加重及減輕情形
    ，依法應先加後減之。爰審酌被告因一時失慮致罹刑章，所生危害非鉅，犯罪後
    並能坦承犯行，尚知悔改，犯後態度良好等及其他一切情況，量處如主文所示之
    刑，並諭知易服勞役之折算標準，以示懲儆。
貳、無罪部分：
一、公訴意旨另以：被告與另一不詳姓名年籍成年男子，共同自八十七年四月七日起
    至同年十月一日止，連續在新竹市區內，趁壬○○、庚○○、甲○○、辛○○（
    起訴書誤載為溫秀妹）、癸○○、戊○○、子○○未及注意之際，騎機車尾隨被
    害人搶奪皮包，並附加強暴手段予丁○○○、己○○○，致其二人不能抗拒而取
    得被害人之皮包及其內之財物，因認被告涉有搶奪、強盜罪嫌云云。
二、按認定犯罪事實所憑之證據，雖不以直接證據為限，間接證據亦包括在內；但無
    論其為直接或間接證據，其為訴訟上之證明，必須達於一般人均可得確信其為真
    實之程度，而無合理之懷疑存在時，始得據為被告有罪之認定。倘若犯罪事實之
    證明尚未達到此一程度，仍有合理之懷疑存在時，審理事實之法院即應盡職權調
    查證據，澄清此項合理之懷疑，使之達於可得確信之程度方為適法，否則仍不能
    遽為被告有罪之判斷。最高法院八十七年度台上字第一五四二號判決可資參照。
    訊之被告乙○○堅決否認有何右揭搶奪、強盜犯行，辯稱：並未搶奪、強盜該等
    被害人之財物，伊有正當職業，且出門均以Ｈ三─八五七八號自小客車代步，因
    伊哥哥丙○○假釋後要找工作，但無機車，伊於丙○○一假釋出來後即將ＨＲＬ
    ─九０五號機車借予丙○○騎用等語。
三、經查，檢察官起訴認被告涉有搶奪、強盜等罪嫌，無非以被害人壬○○等人於警
    訊、偵查中之指認，而該等被害人與被告並無怨隙，無設詞誣陷之理暨證人范曉
    惠證詞前後矛盾且與被告所供多所出入為依據。惟被告自警訊起至審理止均堅決
    否認有何搶奪、強盜犯行。且
（一）被害人庚○○、辛○○、己○○○、子○○於警訊時均僅依警局所提示之被告
      相片（非當面），即指認被告係作案之歹徒，該等四人於偵查中均未到場當面
      指認被告，何能僅憑一紙被告相片即粗糙地認定被告即係搶奪、強盜彼等財物
      之人？況被害人庚○○於本院訊問時經透過雙向視訊系統確認被告與丙○○均
      非搶奪其財物之人。被害人子○○於本院訊問時經透過雙向視訊系統辨識被告
      與丙○○，亦坦言被搶當時係夜間，看不清楚，無法指認作案之人等語（參本
      院九十年一月十七日訊問筆錄）。被害人溫秀妹於本院審理時經透過雙向視訊
      系統辨識被告與丙○○，指認丙○○係坐在機車後座行搶之人（參本院九十年
      二月十四日審理筆錄），亦為證人丙○○證述在卷，則彼四人於警訊中指認被
      告搶奪、強盜等犯行之證詞實有瑕疵。此外，復未於被告身上或其住居所扣得
      任何該四人被搶奪、強盜之財物或被害人所述作案之黑色機車，尚難僅憑該四
      人於警訊中有瑕疵之指訴遽認被告涉嫌搶奪、強盜該四人之財物。
（二）被害人丁○○○雖於警訊、偵查中均指認被告係強盜其財物之人，惟其於本院
      訊問時透過雙向視訊系統指認丙○○係強盜其財物之人，亦為證人丙○○證述
      在卷（參本院九十年一月十七日訊問筆錄），是被告此部分強盜犯行尚無法證
      明。
（三）至被害人壬○○、甲○○、戊○○雖於本院訊問、審理時雖透過雙向視訊系統
      猶指認被告係行搶之人，惟：
  （１）被害人壬○○於警訊時指稱：八十七年四月一日十四時五十分許，在竹市○○路與公園路口遭貳名歹徒均戴全套式深色安全帽共乘一部深色機車，騎乘
        者穿白色短袖襯衫，後載者穿淡色上衣，灰色褲子，逆向騎來，正面向我騎
        來，由後載者動手強行搶走我拿於手上之塑膠袋，得手後二人仍逆向行車逃
        逸（參八十七年度偵字第六九五二號卷宗第二十二頁）。其於偵查中指稱：
        歹徒二人騎一部機車，由我正面騎過來，由後座歹徒動手推我，並搶我胸前
        之皮包，歹徒二人戴全罩式安全帽，黑色機車，當時歹徒沒戴眼鏡，當天在
        警局被抓之歹徒與卷內相片之歹徒穿著相同，但身高較高大，應該是丙○○
        搶我皮包，乙○○騎車。（參八十七年度偵字第六九五二號卷宗第一六二頁
        ）其於本院審理時雖指稱係被告騎車搭載丙○○行搶，然其亦證稱作案之機
        車為深色山葉牌迅光機車，隱約見到車牌號碼有Ｘ一０，坐後座之人手臂強
        壯，二人係戴全罩式安全帽，未看到臉，僅看到眼睛，身高無法確定等語，
        則被害人壬○○在未能看清搶匪之全貌而僅能看到眼睛之情況下，即憑警訊
        所見之被告衣著與行搶之人衣著相合而指認被告騎車搭載丙○○共同搶奪，
        應係出自其個人臆測之詞，實難遽以採信，應認被告此部分搶奪犯行無從證
        明。
  （２）被害人甲○○於警訊中指稱：我當天行建新路自光復路往油庫方向步行，至
        案發地歹徒自後方到我身旁奪取我背於左肩的皮包後往油庫方向逃逸，歹徒
        二名，騎車歹徒我沒看到，後座歹徒沒戴安全帽，身材中等稍瘦，身高一六
        五公分左右（參八十七年度偵字第六九五二號卷宗第二十五頁）。於偵查中
        指稱：歹徒二人騎機車，搶我之歹徒是在警局我指認之人，個子不高（參八
        十七年度偵字第六九五二號卷宗第一三二頁）。於本院訊問時指稱：當時是
        在兩盞路燈中間，有微光，當時我走在路邊，皮包被拉走，我有拉住，有看
        到後座搶匪右後半部的臉，他未戴安全帽，是短捲髮，身高不超過一七０公
        分，未注意機車顏色等語（參本院九十年一月十七日訊問筆錄）。然被害人
        甲○○被搶時間係晚上八時許，且被搶之地點光線並非明亮，其復未看清搶
        匪之全貌，僅憑右後半臉能否確認搶匪？況被告於八十七年十二月九日經檢
        察官聲請延長羈押時經本院合議庭當庭檢閱偵查卷宗所附之被告與其兄丙○○二人平日生活照片，認渠二人面貌於乍看之下至為神似，並當庭電請曾於
        八十七年十月七日在南大路一四０巷四號前林張考妹被搶現場開車撞倒騎乘
        ＨＲＬ─九０五號機車搶匪且遭搶匪毆傷之目擊證人張琦堯到庭確認丙○○
        方係該次行搶之人，此有本院八十七年度偵聲字第一五一號卷宗及裁定可憑
        。惟證人張琦堯於警訊中卻當面指認被告係騎乘ＨＲＬ─九０五號機車之搶
        匪（參八十七年度偵字第六九五二號卷宗第十三頁），足見被告與其兄丙○○之面貌確實極為神似，即連與丙○○當場搏鬥之人亦將丙○○誤認為被告
        ，更何況被害人甲○○僅係在倉促間看到搶匪之右後半臉，不無誤認搶匪之
        可能。且證人丙○○亦證稱其確曾與另一名不詳姓名年籍之蘇姓男子共同搶
        奪被害人甲○○財物，是被告所辯係被害人誤認等語，尚非子虛。
  （３）被害人戊○○於警訊中指稱：當時我返家（開車）解除保全設定後準備上我
        的車時歹徒突然一個箭步將我車子右前座之車門以右手開門，左手搶走我放
        在右前座之皮包，我見狀後上前抵抗時，他已跳上另一歹徒所駕接應的車子
        ，我當時拉住歹徒的手而遭拖行三十公尺（參八十七年度偵字第六九五二號
        卷宗第九十七頁）。於偵查中指稱：當時我開車至該地點停車下車，歹徒開
        車，突然把我車門打開，取走皮包，後歹徒就跳上另一接應車之後座，歹徒
        未上車前就被我抱住手臂，歹徒強行入車，並加速逃逸，並未對我施暴，歹
        徒臉孔，我有看見，如卷附乙○○之照片，歹徒身高約一七０公分左右。（
        提示乙○○、丙○○照片供被害人指認）應是乙○○，因當時天色昏暗，所
        在家具店前地勢較高，所以看起來較高，歹徒在看我車子時，我有過去與他
        正面相對（參八十七年度偵字第六九五二號卷宗第一九五頁）。（被害人因
        恐懼不願再度當面指認，由卷內照片再度確認）歹徒搶我時是開車，行搶之
        人臉較瘦，我認為是乙○○，當時被搶，天色昏暗，但有路燈，有短暫照面
        （參八十七年度偵字第六九五二號卷宗第二四六頁）。於本院審理時指稱：
        被告未戴安全帽，有汽車接應，當時天色較暗，無法認定（汽車）何顏色，
        廠牌是四個圈圈，是轎車，沒注意車牌。現場有一支路燈，距我停車地點約
        五、六公尺以上，當時天色已暗，我發現要搶的人是站在車子外面，身高約
        一七０公分左右，頭髮捲捲，是一般髮型，我被拖行是在車之右後方，在他
        上車前我抓住搶匪之右手臂，有肌肉，我單手抓緊他，他比我約高一個頭，
        我身高約一五五公分等語。查被害人戊○○於警訊偵查中均僅係指認被告之
        相片，於本院審理中亦僅係透過雙向視訊系統指認，從未當場指認，依其所
        指述搶匪身高一七０公分，約比被害人高一個頭，惟因被害人之極度恐懼而
        無從當庭比對被告、丙○○與被害人相差之高度，而被告與丙○○之面貌又
      極為神似，已如前述，丙○○及被告之身高經本院當庭測量結果，丙○○為
        一六六公分，被告為一六四公分，縱被告穿著厚約四公分高之皮鞋，其身高
        亦僅一六八公分，反而丙○○穿鞋後之高度較接近一七０公分，而丙○○亦
        證稱曾與蘇姓男子駕車在被害人遭搶地點附近行搶，且被告所有之Ｈ三─八
        五七八號自小客車係克萊斯勒廠牌（參卷附車籍資料），亦與被害人所稱搶
        匪所駕汽車為四個圓圈（應係奧迪廠牌）不符，實難僅憑被害人於天色昏暗
        且瞬間所得之印象在未經實際比對情況下，遽認被告涉有此部分犯行。
（四）至被害人癸○○屢經傳訊均未到場，其雖於警訊中指稱：歹徒有二人，使用白
      色重機車，係三陽迪爵，當初有一人騎機車由後座之歹徒自我左邊搶走我掛在
      左肩上之皮包（參八十七年度偵字第六九五二號卷宗第九十六頁）。於偵查中
      指稱：歹徒二人騎機車，由我後方拉我皮包，歹徒一人捲髮，沒戴眼鏡，是乙○○（經指認卷附照片），另一歹徒沒看清楚（參八十七年度偵字第六九五二
      號卷宗第一六三頁）。依其所指認搶匪騎乘機車之廠牌、顏色確與被告所有之
      ＨＲＬ─九０五號機車廠牌、顏色相同（參卷附車籍資料及相片），惟該部Ｈ
      ＲＬ─九０五號機車自八十七年一月二十七日丙○○假釋出獄後起至八十七年
      十月七日丙○○在南大路一四０巷四號前棄車逃逸止，均由丙○○使用等情，
      迭據證人丙○○於偵審中證述在卷，而被告與丙○○之相貌極為神似，已如前
      述，則被害人不無誤認之可能，尚難僅憑被害人未當面指認而純依相片指認之
      證詞認定被告涉有此部分犯行。
四、綜上所述，本件被告被訴搶奪、強盜罪顯係依被害人尚存合理懷疑之指證，參照
    前揭說明，實難據為被告犯搶奪、強盜罪之認定。則縱證人范曉惠於偵查中之證
    詞前後矛盾且與被告所供多所出入，亦不得遽課被告搶奪、強盜罪責。此外，復
    查無其他積極證據足資證明被告確有公訴人所指之搶奪、強盜犯行，應認被告此
    部分罪嫌不能證明，應諭知無罪之判決。
據上論斷，應依刑事訴訟法第二百九十九條第一項前段、第三百零一條第一項，刑法
第一百七十一條第一項、第四十七條、第一百七十二條、第四十二條第二項，罰金罰
鍰提高標準條例第一條前段、第二條，判決如主文。
本案經檢察官林鳳師到庭執行職務。
中      華      民      國    九十      年      三      月      七  日
                                臺灣新竹地方法院刑事第一庭
                                    法  官  賴  淑  敏
如不服本判決，應於送達後十日內向本院提出上訴狀（應附繕本），上訴於台灣高等
法院。
                                    書記官  曾  秀  貞
中      華      民      國    九十      年      三      月      八      日
附錄法條：
刑法第一百七十一條(未指定犯人誣告罪)
未指定犯人，而向該管公務員誣告犯罪者，處一年以下有期徒刑、拘役或三百元以下
罰金。


司法院資訊處製作；財團法人民間司法改革基金會備份。
